【裁判字號】    98,聲再,18
【裁判日期】    990310
【裁判案由】    聲請再審
【裁判全文】
臺灣彰化地方法院刑事裁定              98年度聲再字第18號
聲  請  人
即受判決人  甲○○
上列聲請人因竊盜、詐欺案件，對於本院97年度訴字第2422號確
定判決，聲請再審，本院裁定如下：
    主  文
再審之聲請駁回。
    理  由
一、聲請意旨略以：
（一）聲請人即受判決人甲○○與許原國、黃慶昭共3 人，共同
      於民國97年4 月15日14時30分許，在苗栗縣頭份鎮○○路
      137 號「魔法氣球店」，竊取溫雅淳所有之魚形條紋皮包
      1 個（內有溫雅淳之國民身分證、信用卡4 張、提款卡4
      張、現金新臺幣22,500元）之犯行，前經臺灣高等法院臺
      中分院以97年上訴字第2296號判決判處有期徒刑8 月確定
      。詎就上開同一犯罪事實，又遭本院以97年度訴字第2422
      號判決判處有期徒刑1 年【詳該判決書附表一編號8 所示
      】確定，顯有重複判決之違誤，符合刑事訴訟法第420 條
      第1 項第6 款之受有罪判決之人應受「免訴」或「輕於原
      判決所認罪名」之判決之再審事由。
（二）且上開97年度訴字第2422號判決，就聲請人如判決書附表
      二所示之各次犯行（即附表二編號1 至11所示），均論以
      係犯刑法第216 條、第210 條之行使偽造私文書罪及第33
      9 條第1 項之詐欺取財罪，並認係屬1 行為同時觸犯2罪
      名之想像競合犯關係，依刑法第55條規定，從一重論以行
      使偽造私文書罪，惟查該判決書附表二所示之各次犯行，
      均為單純之行使偽造私文書罪，並無詐欺取財之情事，此
      得參照最高法院89年度臺上字第2200號判例意旨，是就詐
      欺取財之犯行缺乏犯罪事證，應為無罪判決，原判決有不
      適用最高法院判例之情事，且符合刑事訴訟法第420 條第
      1 項第6 款之受有罪判決之人應受「無罪」之再審事由。
二、按再審係對於確定判決認定事實錯誤所為之救濟方法，故聲
    請再審，以對於確定之實體判決為限，程序上判決不具實體
    確定力，不得為再審之對象。從而上級審法院以上訴不合法
    律上程式，從程序上駁回上訴者，聲請再審之對象仍為原法
    院之實體判決，並非上級審法院之程序判決（參照最高法院
    98年度臺抗字第591 號裁定意旨）。查本院於97年10月29日
    所為之97年度訴字第2422號判決（即甲○○所犯竊盜、偽造
    文書及詐欺等案件），雖經被告提起上訴，惟臺灣高等法院
    臺中分院於98年2 月6 日以98年度上訴字第36號判決以其上
    訴顯然違背法律上之程式，依據刑事訴訟法第367 條前段、
    第372 條規定駁回上訴（竊盜部分在二審判決即已確定），
    就偽造文書、詐欺部分，復經最高法院於98年5 月14日以98
    年度臺上字第2654號判決以上訴違背法律上之程式駁回上訴
    ，是聲請人上開案件，第二審及第三審法院均以上訴顯然違
    背法律上之程式，而從程序上駁回上訴，參照前揭最高法院
    裁定意旨，本件實體確定判決係第一審法院即本院97年度訴
    字第2422號判決，本院自有再審之管轄權，合先敘明。
三、次按刑事訴訟法第420 條第1 項第6 款所謂「發見確實之新
    證據」，係指該證據於事實審法院判決前已經存在，為法院
    、當事人所不知、不及調查斟酌，至其後始行發見，且就證
    據本身形式上觀察，必須顯然可認為足以動搖原有罪確定判
    決，而為受判決人無罪、免訴、免刑或輕於原判決所認罪名
    之判決者為限。此受理聲請再審之最後事實審法院，應就聲
    請再審理由之所謂「新證據」，是否具備事實審判決前已經
    存在，為法院、當事人所不知，事後方行發見之「嶄新性」
    ，及顯然可認足以動搖原有罪確定判決，應為無罪、免訴、
    免刑或輕於原判決罪名之「顯然性」2 要件，加以審查，為
    判斷應否准予開始再審之準據（參照最高法院85年度臺抗字
    第308 號、93年度臺抗字第576 號判決意旨）。經查：本件
    聲請人甲○○就本院97年度訴字第2422號判決提起再審，主
    張有刑事訴訟法第420 條第1 項第6 款之情形，惟聲請人並
    未主張或提出任何新的證據，其就與許原國、黃慶昭共同竊
    盜溫雅淳財物乙案，主張此部分竊盜犯行，業經臺灣高等法
    院臺中分院於98年1 月22日以97年上訴字第2296號判決判處
    有期徒刑8 月確定，而就此同一犯罪事實，復遭本院以97年
    度訴字第2422號判決判處有期徒刑1 年，顯係就一訴而重複
    判決，然查同一案件若涉及重複判刑，係屬有無判決違背法
    令而得提起非常上訴之範疇（詳後述），自非得以再審程序
    救濟之；另聲請人就本院上開判決之附表二編號1 至11所示
    之犯行，認此部分僅觸犯刑法第216 條、第210 條之行使偽
    造私文書罪，並不構成刑法第339 條第1 項之詐欺取財罪，
    應就詐欺取財部分為無罪判決，惟聲請人就此部分亦未提出
    任何新的證據，僅泛稱原判決有不適用最高法院判例之情事
    。綜上所述，聲請人既未提出任何新的證據作為主張，顯無
    刑事訴訟法第420 條第1 項第6 款規定「發見確實之新證據
    」足以動搖原有罪確定判決，進而認應有為聲請人無罪、免
    訴、免刑或輕於原確定判決之罪名之情形，是本件顯無再審
    之依據。此外復查無刑事訴訟法第420 條第1 項各款所列情
    形，依上開說明，聲請人本件聲請再審，為無理由，應予駁
    回。
四、另按對於有罪確定判決之救濟程序，依刑事訴訟法規定，有
    再審及非常上訴二種；前者係為救濟原確定判決認定事實錯
    誤，後者則為糾正原確定判決違背法令，二者迥然有別。為
    受判決人之利益聲請再審，必其聲請之理由合於刑事訴訟法
    第420 條第1 項第1 款至第6 款或第421 條所定之情形，並
    依第429 條規定，附具原判決之繕本及證據，提出於管轄法
    院，始得為之。至判決違背法令，係非常上訴之事由，非聲
    請再審之理由（參照最高法院98年度臺抗字第632 號裁定意
    旨）。又業經起訴或自訴之同一案件，竟重行起訴或自訴者
    ，固應依其前訴是否判決確定，分別判決免訴或諭知不受理
    ；倘就業經起訴或自訴之案件，已為實體上之判決，原有審
    級之訴訟關係即歸消滅，雖未再重行起訴或自訴，同一審級
    法院竟再為另一實體上之判決者，學理上稱之為「雙重判決
    」，就一訴而重複判決部分，即屬判決違背法令，當然不生
    實質上之判決效力，惟因既具有判決之形式，若經確定，自
    得提起非常上訴，由非常上訴審以判決將原屬無效之重複判
    決撤銷（參照最高法院89年度臺非字第246 號判決意旨）。
    本件聲請人主張其與許原國、黃慶昭於97年4 月15日14時30
    分許，在苗栗縣頭份鎮○○路137 號「魔法氣球店」，共同
    竊盜溫雅淳財物乙案，前經臺灣高等法院臺中分院於98年1
    月22日以97年上訴字第2296號判決判處有期徒刑8 月確定（
    詳該判決書犯罪事實欄一之(二)所示），而本院97年10月29日
    97年度訴字第2422號判決就同一犯罪事實重複判決，並判處
    有期徒刑1 年確定在案（詳該判決書附表一編號8 所示），
    惟此部分倘確有一訴而重複判決之情事，依前揭說明，則屬
    判決違背法令而得提起非常上訴之情形，尚非得以再審程序
    以資救濟，附此敘明。
據上論斷，應依刑事訴訟法第434條第1項，裁定如主文。
中    華    民    國    99    年    3     月    10    日
                  刑事第七庭    審判長法  官  葉明松
                                      法  官  胡宜如
                                      法  官  郭麗萍
以上正本證明與原本無異。
如不服本裁定，應於送達後5 日內，向本院提出抗告狀（須附繕
本）。
中    華    民    國    99    年    3     月    10    日
                                      書記官  吳冠慧

司法院資訊處製作；財團法人民間司法改革基金會備份。
